臺灣臺東地方法院民事判決　八十九年度訴字第一八七號
　　原　　　告　財團法人汽車交通事故特別補償基金
　　法定代理人　丙　○
　　訴訟代理人　甲○○
　　　　　　　　乙○○
　　被　　　告　丁○○
　　　　　　　　戊○○即長虹小客車租賃行
　　法定代理人　戊○○
　　右　一　人
　　訴訟代理人　王丕衍律師
右當事人間請求損害賠償事件，本院判決如左：
　　主　　文
被告丁○○應給付原告新台幣壹佰貳拾萬元，及自民國八十九年十一月二十四日起至
清償日止按週年利率百分之五計算之利息。
原告其餘之訴駁回。
訴訟費用由被告丁○○負擔二分之一，餘由原告負擔。
本判決原告勝訴部分，於原告以新台幣肆拾萬元為被告丁○○供擔保後，得假執行，
但被告被告丁○○如於假執行程序實施前，以新台幣壹佰貳拾萬元為原告供擔保，得
免為假執行。
原告其餘假執行之聲請駁回。
    事實及理由
壹、程序方面：原告起訴後，其法定代理人變更為陳沖，有臺灣臺北地方法院登記處
    法人登記書影本一件在卷足憑，經陳沖聲明承受訴訟，核無不合，應予准許。
貳、本件原告起訴主張：被告戊○○即長虹小客車租賃行所有車號ＪＪ－１３７７號
    自用小客車，未投保強制汽車責任保險，竟租予被告丁○○使用，而被告丁○○
    於民國八十八年四月十八日，駕駛上開自用小客車，行經桃園縣中壢市○○路○
    段四○六號前，因駕駛不慎發生車禍，致車上乘客牙憲國傷重不治死亡，事故發
    生後，原告依強制汽車責任保險法第二十五條及第三十八條第一項第二款規定，
    給付被害人牙憲國之父母牙林麗香補償金新臺幣（下同）一百二十萬元，因被告
    戊○○即長虹小客車租賃行未投保強制汽車責任保險，故原告於給付上開金額後
    ，自得依強制汽車責任保險法第三十九條第二項之規定，向被告二人請求給付上
    開金額等語，並聲明：（一）被告丁○○或被告戊○○即長虹小客車租賃行應給
    付原告一百萬元，及自起訴狀繕本送達翌日起至清償日止按週年利率百分之五計
    算之利息，（二）願供擔保請准宣告假執行；被告丁○○則以：伊已於八十八年
    五月十二日與被害人之父母成立調解，賠償之總金額為含強制汽車責任保險金在
    內之一百九十萬元，但伊已給付七十萬元，原告所請求之金額應予扣除此部分等
    語；被告戊○○即長虹小客車租賃行則以：原告之請求，仍須以伊對本件車禍之
    發生有故意、過失，始得成立，伊對系爭車禍既無故意、過失，自不必負責等語
    ，資為抗辯。並均聲明：（一）原告之訴及假執行之聲請均駁回，（二）如受不
    利判決，願供擔保請准免為假執行。
參：得心證之理由：
一、原告主張車號ＪＪ－１３７７號自用小客車為被告戊○○即長虹小客車租賃行所
    有，未投保強制汽車責任保險，竟租予被告丁○○使用，而被告丁○○於八十八
    年四月十八日，駕駛該自用小客車，行經桃園縣中壢市○○路○段四○六號前，
    因駕駛不慎發生車禍，致車上乘客牙憲國傷重不治死亡，事故發生後，原告依強
    制汽車責任保險法第三十八條第一項第二款規定，給付被害人牙憲國之父母強制
    補償金一百二十萬元等情，業據其提出相驗屍體證明書、汽車交通事故特別補償
    金申請書、汽車交通事故特別補償金理算書、特別補償金受款人電匯同意書、桃
    園縣警察局中壢分局道路交通事故證明書、切結書、掛號回執、汽車交通事故特
    別補償金收據暨代位求償同意書、汽車行照、被告丁○○駕照等件為證，且為被
    告二人所不爭執，而被告丁○○因本件事故，被依過失致人於死罪，判處有期徒
    刑五月確定，此業經本院依職權向臺灣桃園地方法院調閱八十八年度交易字第四
    二九號刑事卷可參，從而，原告此部分主張自堪信為真實。
二、按汽車交通事故發生時，受害人或其繼承人因肇事汽車非被保險汽車者，未能依
    本法規定向保險人請求給付保險金者，得在相當於本法規定之保險金額範圍內，
    向特別補償基金請求補償；特別補償基金依前條（即第三十八條）為補償者，視
    為加害人或汽車所有人損害賠償金額之一部分，特別補償基金於補償金額範圍內
    ，得直接向加害人或汽車所有人求償，強制汽車責任保險法第三十八條第一項第
    二款，第三十九條第一項、第二項固定有明文。惟特別補償基金向加害人或汽車
    所有人求償時，因加害人或汽車所有人依強制汽車責任保險法第三十九條第二項
    所負之責任仍為侵權行為之損害賠償責任，並非獨立之無過失責任，故仍以加害
    人或汽車所有人對事故之發生，有故意或過失需負損害賠償責任時，特別補償基
    金方得向加害人或汽車所有人求償。經查：
（一）被告丁○○部分：被告丁○○雖主張原告所請求之金額應扣除已給付被害人之
      父母牙本源、牙林麗香之七十萬元部分云云，惟查被告丁○○與被害人之父母
      牙本源、牙林麗香於八十八年五月十二日在台東縣鹿野鄉調解委員會所成立之
      調解書記載：「一、聲請人（即丁○○）給付對造人喪葬費及精神補償費，共
      計新台幣柒拾萬元正。」等語，而上開調解書之約定，業經證人牙本源到庭證
      稱：「（有無告訴被告母親已有聲請保險金？）有的，我向他要求二百萬元，
      但後來我們成立調解是以七十萬元成立。我們當時不知道強制汽車強制險是否
      會核准，因為系爭汽車沒有保險。我們就約定被告給付我七十萬元，強制汽車
      險由我自己去聲請，如果聲請不到我也不能向被告請求。如果聲請的到，本件
      的車禍賠償金額就是一百九十萬元。」等語（見本院九十一年七月十一日言詞
      辯論筆錄），被告丁○○亦自承：本件調解係伊母親蔡楊銀雪（已死亡）代理
      伊前往調解，而伊母親有告訴伊是以七十萬元和解，而被害人父母原請求兩百
      萬元，後來約定強制汽車險部分由被害人之父母自行去聲請，本件伊賠償被害
      人父母之總金額含強制汽車責任保險金為一百九十萬元等語（見同上筆錄、九
      十一年十一月十三日言詞辯論筆錄），足見本件被告丁○○賠償被害人父母牙
      本源、牙林麗香金額，除被告丁○○給付之七十萬元外，另包括原告給付被告
      父母之補償金一百二十萬元，而依上開規定，原告於給付上開金額予被害人之
      父母後，基於法定債權之移轉，自已承受被害人父母對被告丁○○一百二十萬
      元部分之債權，而得對被告丁○○求償，是被告丁○○上開抗辯，顯不足採。
（二）被告戊○○即長虹小客車租賃行部分：原告另主張被告戊○○即長虹小客車租
      賃行就系爭自用小客車逾期未投保強制汽車責任保險，自應與被告丁○○負不
      真正連帶責任云云，然為被告戊○○即長虹小客車租賃行所否認，並辯稱：系
      爭汽車雖逾期未投保，惟與系爭車禍之發生無關，且伊於八十八年四月十七日
      將系爭自用小客車租賃與被告丁○○時，業已檢查丁○○有適當之駕駛執照，
      已盡相當之注意，且本件被害人牙憲國之死亡，純因被告丁○○駕車超速而肇
      事，伊並無故意、過失等語。經本院向交通部公路總局高雄區監理所台東監理
      站調取被告丁○○之違規肇事紀錄，記載被告丁○○確有合格之普通小型車駕
      照，且違規紀錄均屬違反高速公路管制及未帶安全帽等輕微事項，有上開紀錄
      表附卷可稽。此外，被告丁○○已考有汽車駕駛執照之事實，亦有被告丁○○
      駕駛執照影本附卷足憑。因此，被告戊○○即長虹小客車租賃行雖將系爭車輛
      租予被告丁○○使用，然被告丁○○既已考有駕駛執照，平時開車亦尚稱允當
      ，而原告復不能證明被告戊○○即長虹小客車租賃行有已知被告丁○○已不適
      宜駕車而仍將自小客車租賃與被告丁○○使用之情形，則原告主張被告戊○○
      即長虹小客車租賃行對系爭事故之發生有過失一節，本院認為尚屬不能證明，
      被告戊○○即長虹小客車租賃行所辯，自堪信為真實。
（三）綜合上述，本件原告依強制制汽車責任保險法第三十九第二項之規定，請求被
      告丁○○給付一百二十萬元及自起訴狀繕本送達被告翌日即八十九年十一月二
      十四日起至清償日止，按年息百分之五計算之利息部分為有理由，應予准許；
      至原告對被告戊○○即長虹小客車租賃行部分之請求，既不能舉證證明被告戊
      ○○即長虹小客車租賃行對本件事故之發生有故意、過失，則徵諸首揭說明，
      原告此部分之請求即無理由，應予駁回。
三、兩造陳明願供擔保，聲請宣告假執行或免為假執行，經核原告勝訴部分，合於法
    律規定，爰分別酌定相當之擔保金額宣告之；原告其餘假執行之聲請，因訴之駁
    回而失所依據，不予准許。
四、據上論結，本件原告之訴為一部有理由、一部無理由，依民事訴訟法第七十九條
    但書、第三百九十條第二項、第三百九十二條，判決如主文。
中　　　華　　　民　　　國　　九十一　　年　　十一　　月　　二十七　　　日
                                    臺灣臺東地方院法院民事庭
                                        審判長法官
                                              法官
                                              法官
右為正本係照原本作成
如對本判決上訴須於判決送達後廿日內向本院提出上訴狀
中　　　華　　　民　　　國　　九十一　　年　　十一　　月　二十七　　日
~B法院書記官　陳敏捷
